臺灣高雄地方法院刑事附帶民事訴訟判決
原　　　告　林淑真
被　　　告　呂明貴
上列被告因99年度易字第1985號恐嚇等案件，經原告提起附帶民
事訴訟，請求損害賠償事件，本院判決如下︰
    主      文
被告應給付原告新臺幣壹萬元。
原告其餘之訴駁回。
原告勝訴部分，得假執行。被告以新臺幣壹萬元為原告預供擔保
後，得免為假執行。
原告其餘假執行之聲請駁回。
    事實及理由
一、原告起訴主張略以：被告呂明貴於民國95年9 月間向原告承
    租位於高雄市前鎮區○○○路6 號之房屋，嗣雙方因故發生
    爭執，原告遂向本院高雄簡易庭訴請被告遷讓房屋，被告於
    99年5 月19日上午至本院就上開民事案件開庭完畢後，於同
    日上午9 時50分許在位於高雄市○○區○○路188 號本院門
    前騎乘機車搭載妻子欲離去時，見原告行經該處，竟向原告
    辱罵：「幹你娘（臺語）」、「幹你娘雞歪（臺語）」等詞
    ，足以眨損原告之人格名譽地位，並向原告恫稱：「我知道
    你家住在哪裡，我不會放過你（臺語）」等語，使原告心生
    畏懼，爰依民法侵權行為規定，請求精神上損害賠償等語。
    並聲明：被告應給付原告新臺幣（下同）20萬元，又願供擔
    保，請准宣告假執行。
二、被告則略以：其並未對原告為恐嚇、公然侮辱行為等語置辯
    。並聲明：原告之訴駁回，且如受不利判決，願供擔保，聲
    請免為假執行。
三、按因犯罪而受損害之人，於刑事訴訟程序得附帶提起民事訴
    訟，對於被告及依民法負賠償責任之人，請求回復其損害；
    附帶民事訴訟之判決，應以刑事訴訟判決所認定之事實為據
    ，刑事訴訟法第487 條第1 項、第500 條前段分別定有明文
    。查本件被告於95年9 月間向原告承租位於高雄市前鎮區○
    ○○路6 號之房屋，嗣雙方因故發生爭執，原告遂向本院高
    雄簡易庭訴請被告遷讓房屋，於99年5 月19日上午至本院就
    上開民事案件開庭完畢後，於同日上午9 時50分許在位於高
    雄市○○區○○路188 號本院門前騎乘機車搭載妻子欲離去
    時，適見原告行經該處，竟基於恐嚇危害安全與公然侮辱之
    犯意，在不特定人得以共見共聞之本院門前，接續向原告辱
    罵：「幹你娘（臺語）」、「幹你娘雞歪（臺語）」等詞，
    足以眨損原告之人格名譽地位，並向林淑真恫稱：「我知道
    你家住在哪裡，我不會放過你（臺語）」等語，使原告心生
    畏懼，足生危害於林淑真生命、身體安全等事實，業經本院
    於100 年4 月20日以99年度易字第1985號刑事判決有罪在案
    。是上揭事實，堪信為真實。
四、又按因故意或過失，不法侵害他人之權利者，負損害賠償責
    任；又不法侵害他人之身體、健康、名譽、自由、信用、隱
    私、貞操，或不法侵害其他人格法益而情節重大者，被害人
    雖非財產上之損害，亦得請求賠償相當之金額，民法第184
    條第1 項前段、第195 條第1 項分別定有明文。本件被告上
    開公然侮辱（妨害原告名譽）、恐嚇（妨害原告自由）之行
    為，與刑法第309 條1 項之公然侮辱罪及同法第305 條之恐
    嚇危害安全罪之要件相當，自構成侵權行為，而認其侵害情
    節重大，依民法第195 條第1 項規定應負非財產上損害賠償
    責任。又不法侵害他人之人格權，被害人受有非財產上損害
    ，請求加害人賠償相當金額之慰撫金時，法院對於慰撫金之
    量定，應斟酌實際加害情形、所造成之影響、被害人所受精
    神上痛苦之程度、雙方之身分、地位、經濟狀況及其他各種
    情形，以核定相當之數額（最高法院47年臺上字第1221號、
    51年臺上字第223 號及76年臺上字第1908號判例意旨參照）
    。經查，本件被告故意以言語辱罵、恐嚇原告之不法侵權行
    為，侵害原告名譽、自由，已如上述，且具有相當因果關係
    ，原告依上開規定訴請被告賠償精神慰撫金，自屬有據。次
    查，兩造本為房東、房客關係，原告為大學畢業，擔任公務
    人員，月入約5 萬元，於98年度名下有房屋1 棟、土地2 筆
    、汽車1 部、投資6 筆；而被告為高中肄業，經營汽車修護
    廠，月入約5 萬元，於98年度名下有汽車2 部等情，為兩造
    陳述在卷，並經本院依職權調閱兩造之稅務電子閘門財產所
    得調件明細表各1 份明確在卷（見本院卷第12頁至第14頁）
    。本院審酌兩造之身分、年齡、地位、經濟能力、原告所受
    精神上打擊之程度等情節，認原告請求之精神慰撫金在1 萬
    元內為適當。
五、綜上，原告主張依侵權行為之法律關係，請求被告給付1 萬
    元為有理由，應予准許；逾此部分之請求，為無理由，應予
    駁回。又本件所命給付金額未逾50萬元，爰依刑事訴訟法第
    491 條第10款準用民事訴訟法第389 條第1 項第5 款規定，
    依職權宣告假執行；另酌定被告供反擔保之金額。又原告固
    聲請願供擔保為假執行，然於其勝訴部分，核無必要，其敗
    訴部分，假執行之聲請則失所附麗，應予駁回。另本件係刑
    事附帶民事訴訟事件，依刑事訴訟法第505 條第2 項規定，
    免納裁判費用，且本件復無其他訴訟費用，爰不諭知訴訟費
    用之負擔，附此敘明。
六、本件為判決基礎之事證已臻明確，兩造其餘攻擊防禦之方法
    ，經本院斟酌後，認均不足以影響本判決之結果，自無逐一
    詳予論駁之必要，併此敘明。
據上論結，本件原告之訴為一部有理由，一部無理由，依刑事訴
訟法第502 條、第491 條第10款，民事訴訟法第389 條第1 項第
5 款、第392條第2 項，判決如主文。
中    華    民    國   100    年    4     月    20    日
                  刑事第十三庭  法  官  王參和
以上正本證明與原本無異。
如不服本判決應於收受判決後10日內向本院提出上訴書狀，並應
敘述具體理由；其未敘述上訴理由者，應於上訴期間屆滿後20日
內向本院補提理由書（均須按他造當事人之人數附繕本）「切勿
逕送上級法院」。
中    華    民    國   100    年    4     月    20    日
                                書記官  葉祝君